臺灣士林地方法院民事簡易判決
                                   110年度士簡字第1269號
原      告  水公園公寓大廈管理委員會


法定代理人  袁慧銘  
訴訟代理人  劉秋明律師
被      告  黃鈵淳（原名黃傑）


            李耀鳴  



上列當事人間侵權行為損害賠償事件，本院於民國111年6月16日
言詞辯論終結，本院判決如下：
    主  文
被告黃鈵淳應給付原告新臺幣參萬零柒佰伍拾柒元，及自民國一
百一十年十一月五日起至清償日止，按年息百分之五計算之利息
。
被告李耀鳴應給付原告新臺幣貳萬貳仟柒佰伍拾元，及自民國一
百一十年十一月五日起至清償日止，按年息百分之五計算之利息
。
原告其餘之訴駁回。
訴訟費用新臺幣貳仟貳佰壹拾元，其中新臺幣參佰參拾捌元應由
被告黃鈵淳負擔，新臺幣貳佰伍拾元應由被告李耀鳴負擔，餘由
原告負擔。
本判決原告勝訴部分得假執行。
原告其餘假執行之聲請駁回。　　
    事實及理由要領
一、原告起訴時之法定代理人為江怡澤，嗣於訴訟進行中，原告
    之法定代理人變更為袁慧銘，並經新任法定代理人聲明承受
    訴訟，核無不合，應予准許。按訴狀送達後，原告不得將原
    訴變更或追加他訴；但請求之基礎事實同一、擴張或減縮應
    受判決事項之聲明者，不在此限，民事訴訟法第255條第1項
    但書第2款、第3款分別定有明文。又依同法第436條第2項之
    規定，前揭規定於簡易訴訟程序亦適用之。查原告起訴時訴
    之聲明為：「被告黃鈵淳應給付原告新臺幣（下同）58400
    元，及自起訴狀繕本送達被告黃鈵淳之翌日起至清償日止，
    按年息百分之五計算之利息。」、「被告李耀鳴應給付原告
    151000元，及自起訴狀繕本送達被告李耀鳴之翌日起至清償
    日止，按年息百分之五計算之利息。」，嗣於訴訟程序進行
    中，原告減少請求之金額，並變更訴之聲明為：「被告黃鈵
    淳應給付原告5萬元，及自民國110年11月4日言詞辯論期日
    翌日起至清償日止，按年息百分之五計算之利息。」、「被
    告李耀鳴應給付原告151000元，及自國110年11月4日言詞辯
    論期日翌日起至清償日止，按年息百分之五計算之利息。」
    ，核其上開變更請求部分，應屬減縮應受判決事項之聲明，
    揆諸前揭之規定，應予准許。又被告黃鈵淳、李耀鳴經合法
    通知，未於最後言詞辯論期日到場，且無民事訴訟法第386
    條所列各款情事，爰依原告之聲請，由其一造辯論而為判決
    。
二、原告起訴主張：被告黃鈵淳（原名黃傑）所使用之車牌號碼
    000-0000號自小客車（下稱A車），於民國109年11月29日13
    時19分許，停放於原告社區地下室B2之770號車位，因疏於
    保養之過失而自燃產生濃煙，導致原告社區地下室2樓消防
    設施之灑水頭破裂，泡沫原液啟動噴灑（下稱系爭火災），
    經原告委請機電保養廠商漢神機電消防工程有限公司（下稱
    系爭廠商）估價後進行修理，而估價金額雖為51503元，經
    議價後原告實際支出維修費用47000元，並支出清潔費用300
    0元，共計50000元，另被告李耀鳴於109年8月30日1時56分
    許，駕駛車牌號碼000-0000號自小客車（下稱B車），欲停
    放原告社區地下室B3之169、170號車位之際，因駕駛不慎之
    過失，撞擊該車位旁之泡沫啟動裝置（下稱系爭裝置），導
    致泡沫放射噴灑、控制盤毀損（下稱系爭事故），經原告委
    請系爭廠商估價後進行修繕，並簽訂修繕合約，分別支出修
    繕工程費用145000元及清潔費用6000元，計為151000元，爰
    依侵權行為損害賠償之法律關係提起本件訴訟，並聲明：㈠
    被告黃鈵淳應給付原告5萬元，及自110年11月4日言詞辯論
    期日翌日起至清償日止，按年息百分之五計算之利息；㈡被
    告李耀鳴應給付原告151000元，及自110年11月4日言詞辯論
    期日翌日起至清償日止，按年息百分之五計算之利息；㈢願
    供擔保，請准宣告假執行。
三、被告黃鈵淳雖未於最後言詞辯論期日到庭，惟依其之前到庭
    陳述及所提出之書狀略以：A車確有自燃之情形，但不知自
    燃之原因，自燃雖啟動消防設施，然為大樓管理設施之正常
    使用，被告黃鈵淳毋須負責；以同為進口汽車之中華賓士保
    養相關內容均無提及使用20萬公里以上車輛需更換汽車本體
    所有電路線組，A車均有達進口車之安全檢驗標準並依照保
    養里程與進行車輛年度檢驗合格；又車輛起火時必會先起煙
    ，物業管理人員未於第一時間發現起煙點導致火災面積擴大
    ，且該處車道之監視器毀損已久，未達社區監控與預防災害
    之效果，第一時間大樓火災發報器並未發出聲響與警報，經
    事後詢問管理中心物業管理之童姓組長，其因為免驚擾居民
    關閉警報器聲響，此舉顯有違反消防法第6條第1項；另依10
    7年9月9日水公園社區住戶規約及管理辦法第5章之內容，並
    未提及車輛起火使用公共消防設施之付費規範，復依照公寓
    大廈管理條例第10條第2項前段、第36條第3點約定共用部分
    修繕管理維護是屬於管委會之責任等語資為抗辯，並聲明請
    求駁回原告之訴。
四、被告李耀鳴亦未於最後言詞辯論期日到庭，惟依其之前到庭
    陳述及所提出之書狀略以：被告李耀鳴確有駕駛B車撞裂系
    爭裝置，導致泡沫局部噴灑，然被告李耀鳴當時主動至管制
    室通報後，持續等待維修人員近20分鐘後始有1位維修人員
    前往處理，該維修人員未將車位旁之止水閥關閉即操作電源
    ，致中控室內電源設備起火，因維修人員之消防專業能力不
    足，自不得求被告李耀鳴就所有損害全額負責；原告委由系
    爭廠商修繕，未通知被告李耀鳴參與，且依社區基本採購規
    定，如請購金額在10000元以上，50000元以下（含），須由
    請購單位詢問3家以上合格廠商報價單，50000元以上，由管
    委會詢問3家以上合格廠商報價單，並經由管委會辦理公開
    競標與比價後進行採購，為何獨厚系爭廠商，是否牽扯其他
    相關利益分配；另本棟大樓竣工日期為98年12月26日，至今
    已逾11年，各項消防管路是否有老舊問題，依原告所提出之
    報價單，被告李耀鳴僅承認遭其撞到之處即報價單第2項「B
    3-169.170號車位旁，泡沫手動啟動裝置拷克開關破損故障
    更新」，其餘費用均否認，原告應先檢討其聘僱維修人員專
    業問題，每年消防設備及公安訓練是否確實執行，或維修人
    員是否對其維修保養之消防器材操作流程明確瞭解，管線、
    管路、控制系統是否有老舊之問題等語資為抗辯，並聲明請
    求駁回原告之訴。
五、得心證之理由：
　㈠按因故意或過失，不法侵害他人之權利者，負損害賠償責任
    ；又汽車、機車或其他非依軌道行駛之動力車輛，在使用中
    加損害於他人者，駕駛人應賠償因此所生之損害；又不法毀
    損他人之物者，被害人得請求其物因毀損所減少之價額；負
    損害賠償責任者，除法律另有規定或契約另有訂定外，應回
    復他方損害發生前之原狀，債權人並得請求支付第一項情形
    ，債權人得請求支付回復原狀所必要之費用，以代回復原狀
    ，民法第184條第1項前段、第191條之2、第196條、第213條
    第1項、第3項分別定有明文。又依民法第184條第1項前段規
    定，侵權行為之成立，須行為人因故意過失不法侵害他人權
    利，亦即行為人須具備歸責性、違法性，並不法行為與損害
    間有因果關係，始能成立，且主張侵權行為損害賠償請求權
    之人，對於侵權行為之成立要件應負舉證責任(最高法院100
    年度台上字第328號民事判決要旨參照）。
　㈡原告主張因被告黃鈵淳所使用之A車於上開時地自燃而發生系
    爭火災，並因被告李耀鳴駕駛B車於前揭時地不慎擦撞系爭
    裝置致泡沫放射噴灑，經原告委請系爭廠商維修及指派清潔
    人員清理現場而分別支出上開維修費用及清潔費用等事實，
    業據其提出與其所述相符之漢神機電消防工程有限公司請款
    單、工程施工明細單、水公園廠商請款單、統一發票、水公
    園社區消防更新修繕工程合約書、客戶報價單、B2及B3地下
    室停車位意外事故報告、維修照片、轉帳傳票等影本為證，
    並有本院依職權向新北市政府消防局調取之火災原因調查鑑
    定書在卷可稽，且為被告二人所不爭執，是此部分之事實，
    堪信為真實。又被告黃鈵淳雖辯稱其就系爭火災之發生不需
    負責，修繕管理維護是屬於管委會之責任云云，然系爭火災
    係因A車自燃所致，此為被告黃鈵淳所不爭執，而被告黃鈵
    淳於新北市政府消防局談話筆錄中自承其為A車之所有人及
    使用人等語，足見其就A車確負有維護及管理之責，且依前
    開火災原因調查鑑定書所載，系爭火災之起火原因係因A車
    音響主機電源線老舊而造成電氣因素引燃，堪認被告黃鈵淳
    就A車之維護事宜顯欠缺善良管理人之注意義務，則其就系
    爭火災之發生，自難謂無過失責任，是原告依侵權行為之法
    律關係，請求被告黃鈵淳就系爭火災所致損害負賠償責任，
    於法當屬有據。另原告主張被告李耀鳴前揭時地駕駛B車因
    駕駛不慎之過失，撞擊系爭裝置而導致泡沫放射噴灑，既為
    被告李耀鳴所不爭執，則原告依侵權行為之法律關係，請求
    被告李耀鳴因撞擊系爭裝置所致損害負賠償責任，於法亦屬
    有據。
　㈢茲就原告主張被告2人應賠償之費用，分別審認如下：　
　  1.被告黃鈵淳部分：
  　⑴原告主張因系爭火災而支出維修費用47000元及清潔費3000
      元，業據其提出前開請款單、請款明細、統一發票、工程
      施工明細單及廠商請款單影本為證，而依新北市政府消防
      局火災原因調查鑑定書所附現場照片以觀，可知A車斯時
      所停放之770號車位上方即設有灑水頭，並於停放車輛後
      得將鐵捲門拉下關閉，且依新北市政府消防局火災出動觀
      察紀錄所載，系爭火災自接獲報案至火勢撲滅亦達半小時
      之久，衡諸一般常情，A車於該停車空間內自燃，致該車
      位上方所設感知灑水頭因高溫而受損，亦與一般常情相符
      ，且依原告所提出之修繕工程照片所示，確有修繕該車位
      上方之感知灑水頭，是原告依上開工程施工明細單所列「
      B2F-770號車位上方，泡沫感知撒水頭破損/故障更新工程
      」金額請求被告給付1050元，尚屬有據；又依前開現場照
      片編號23、24所示，A車所停放車位之地板均被大量泡沫
      所覆蓋，且鐵捲門上方亦有泡沫，且依上開2張照片上說
      明欄之記載：火勢已由泡沫滅火設備啟動自行撲滅，足見
      泡沫滅火設備確有啟動並自行噴灑泡沫以撲滅火勢，是原
      告因系爭火災確受有消防泡沫原液流失之損害，而得請求
      被告賠償；然原告迄今並未就系爭火災發生前該消防泡沫
      原液之剩餘數量，或因系爭火災實際噴灑消防泡沫原液之
      數量提出說明，本院自得依民事訴訟法第222條第2項之規
      定，審酌卷內事證並循經驗法則及論理法則而認定損害數
      額，則本院衡酌系爭火災之火勢大小、發生之時間長短，
      認原告依上開工程施工明細單所列「B3F消防機房/泡沫泵
      機組泡沫原液桶原液流失不足添加工程（約剩0L/800L）
      」金額之50％計為2萬元（計算式：4萬元×50％＝2萬元）請
      求被告給付為適當。又系爭火災確有啟動泡沫滅火設備以
      撲滅火勢，已如前述，則上開工程施工明細單「B2F-770
      號車位-因車輛起火導致泡沫放射噴灑，泡沫原液桶原液
      流失，原液內膜糖度計測試及原液桶拆卸上蓋查看內膜是
      否有破損工程」之費用，乃屬因測試及檢查受損情形所生
      ，為原告為證明損害發生及其範圍所必要之費用，而屬損
      害之一部分，是原告請求此部分之費用8000元，亦屬有據
      。又依前開請款明細所示，上開工程施工明細單所載工程
      總金額為（含稅）51503元，經議價為（含稅）47000元，
      而原告實際支出金額為47000元，則就被告應賠償之維修
      費用金額自應依上開折讓比例（計算式：47000÷51503＝0.
      91)計算為27757元（計算式：【1050＋20000＋8000】×1.05
      ×0.91＝27757）。另依前開現場照片所示，系爭火災確有
      啟動泡沫滅火設備並自行噴灑泡沫以撲滅火勢，且依火勢
      撲滅後現場情狀以觀，原告確有指派清潔人員清理火災現
      場之必要，是原告據此請求被告給付清潔費3000元，自非
      無據。綜上，原告所得向被告黃鈵淳請求之損害賠償金額
      合計為30757元（計算式：27757＋3000＝30757）。
　  ⑵至被告黃鈵淳辯稱管理人員未於第一時間發現起煙點導致
      擴大火災面積，且車道之監視器毀損已久，未達社區監控
      與預防災害之效果云云，然依原告所提出之B2地下室停車
      位意外事故報告，記載略以：「社區地下二層於下午13：
      19受信總機發報…張秘書緊急通報消防隊及漢神公司至社
      區展開救災行動…於14：35消防隊檢視確定安全無虞，宣
      布狀態解除…」等內容，且依前開火災出動觀察紀錄所示
      ，報案時間為13時48分，撲滅時間為14時27分，可知自受
      信總機發報至消防隊接獲報案僅相隔約30分，且依卷附之
      新北市政府消防局談話筆錄所載當日相關處理流程，參酌
      該社區規模，尚難認管理人員有何延誤處理之情形，且現
      今大樓管理，火災監控多係仰賴受信總機發報，則監視器
      得否正常運作自難逕認即得避免系爭火災之發生，至被告
      所稱管理人員關閉警報器聲響而違反消防法云云，核與系
      爭火災所發生之原因無關，是被告上開所辯，均不足採。
      又系爭火災係因A車自燃所致，消防設施因系爭火災而啟
      動噴灑泡沫原液，並造成灑水頭受損，足認此部分之損害
      與A車之自燃有相當因果關係，而原告固有修繕管理維護
      社區公共設施之義務，然若非A車自燃致生系爭火災，原
      告本無須支出前開維修費用及清潔費用，則就此非屬日常
      維護設施之費用，自難認應歸由原告負擔，是被告黃鈵淳
      此部分之抗辯，亦不足採。
    2.被告李耀鳴部分：
　    原告主張因系爭事故而支出維修費用145000元及清潔費60
      00元，業據其提出前開修繕工程合約書、客戶報價單及廠
      商請款單影本為證，而被告於110年5月13日書狀中固自承
      因駕駛不慎撞裂系爭裝置導致泡沫局部噴灑，惟辯稱控制
      盤及電路燒毀之損害非其所致等語，原告雖提出B3地下停
      車場意外事故報告（即原證七）為證，然原告自承該報告
      為社區經理出具，顯非專業維修人員之判斷，且原告迄今
      亦未提出其他證據以實其說，自難認此部分之損害確為被
      告所致，是原告請求被告賠償前開客戶報價單所示第5至1
      0項所示之維修費用，尚屬無據；又被告自承確有撞裂系
      爭裝置，已如前述，則前開客戶報價單第2項所列「B3F-1
      69、170號車位旁泡沫手動啟動裝置拷克開關破損故障更
      新」計500元，自應由被告負擔；又被告於110年5月13日
      書狀中已自承因駕駛不慎撞裂系爭裝置導致泡沫局部噴灑
      等語，且依其書狀所提出之現場照片以觀，可知系爭裝置
      所在之169、170號車位旁地板上確為白色泡沫所覆蓋，足
      見泡沫設備確因有被告之駕駛不慎行為而啟動，致原告因
      此受有消防泡沫原液流失之損害，然原告迄今並未系爭事
      故發生前該消防泡沫原液之剩餘數量，或因系爭事故實際
      噴灑消防泡沫原液之數量提出說明，本院自得依民事訴訟
      法第222條第2項之規定，審酌卷內事證並循經驗法則及論
      理法則而認定損害數額，則本院衡酌系爭事故之規模、發
      生之時間長短，認原告依上開客戶報價單第4項所列「B3F
      消防機房/泡沫泵機組泡沫原液桶原液流失不足添加工程
      （約剩150L/800L）」金額之50％計為16250元（計算式：3
      2500元×50％＝16250元）請求被告給付為適當。至上開客戶
      報價單第1項及第3項所列內容，依其工程名稱以觀，或為
      老化更新工程，或為車位前上方受損，尚難判斷與被告前
      開駕駛不慎行為有何關連性，而原告迄今亦未提出其他證
      據以佐其說，自難認此部分之損害確為被告所致，是原告
      請求被告賠償前開客戶報價單所示第1項、第3項所示之維
      修費用，亦屬無據。另依前開現場照片所示，被告之駕駛
      不慎行為確有啟動泡沫設備噴灑泡沫，且依系爭事故後現
      場情狀以觀，原告確有指派清潔人員清理火災現場之必要
      ，是原告據此請求被告給付清潔費6000元，自非無據。綜
      上，原告所得向被告李耀鳴請求之損害賠償金額合計為22
      750元（計算式：500＋16250＋6000＝22750）。
  　㈣又給付無確定期限者，債務人於債權人得請求給付時，經
      其催告而未為給付，自受催告時起，負遲延責任；其經債
      權人起訴而送達訴狀，或依督促程序送達支付命令，或為
      其他相類之行為者，與催告有同一之效力；又遲延之債務
      ，以支付金錢為標的者，債權人得請求依法定利率計算之
      遲延利息；又應付利息之債務，其利率未經約定，亦無法
      律可據者，週年利率為百分之五，民法第229條第2項、第
      233條第1項前段、第203條分別定有明文。查本件請求被
      告給付侵權行為損害賠償事件，未經原告舉證證明定有期
      限，應認屬未定期限債務，依上開規定，被告應自受催告
      時起始負遲延責任，而本件原告業於本院110年11月4日言
      詞辯論期日當庭請求到庭之被告黃鈵淳、李耀鳴分別給付
      如原告所提之110年6月4日民事言詞辯論意旨狀所載之金
      額，此有該次言詞辯論筆錄附卷可參，是原告就上揭所得
      請求之金額，尚得分別請求自前開言詞辯論期日之翌日即
      110年11月5日起至清償日止，按年息百分之五計算之利息
      。從而，原告依上開法律關係，求為判決如主文第1項、
      第2項所示，為有理由，應予准許，逾此範圍之請求，為
      無理由，應予駁回。
六、本件事證已臻明確，兩造其餘攻擊防禦方法及舉證，經核與
    判決結果不生影響，無逐一論列之必要，併予敘明。　
七、本件係就民事訴訟法第427條第1項適用簡易程序所為被告部
    分敗訴之判決，依同法第389條第1項第3款規定，應就原告
    勝訴部分依職權宣告假執行，另依同法第79條之規定職權確
    定訴訟費用額為2210元（第一審裁判費），其中338元應由
    被告黃鈵淳負擔，另其中250元應由被告李耀鳴負擔，其餘
    由原告負擔。又原告所為宣告假執行之聲請，僅在促使法院
    為此職權之行使，本院自不受其拘束，仍應逕依職權宣告假
    執行，然本件既已依職權宣告假執行，自無再命原告提供擔
    保之必要。至原告之訴經駁回部分，其假執行之聲請即失所
    附麗，應併予駁回。
中　　華　　民　　國　　111 　年　　6 　　月　  30　　日
                  士林簡易庭  法  官  黃雅君
　　　　　　　　　
以上正本係照原本作成。　　　　　　　　　
如不服本判決，應於判決送達後20日內，向本院提出上訴狀並應
記載上訴理由，如於本判決宣示後送達前提起上訴者，應於判決
送達後20日內補提上訴理由書（須附繕本）。
中　　華　　民　　國　　111 　年　　6 　　月　  30　　日
                              書記官  吳俊明